【裁判字號】    96,上易,1049
【裁判日期】    970730
【裁判案由】    恐嚇危害安全
【裁判全文】
臺灣高等法院高雄分院刑事判決        96年度上易字第1049號
上  訴  人
即  被  告  己○○
            丙○○
            戊○○
共      同
選任辯護人  黃奉彬律師
上列上訴人因恐嚇危害安全案件，不服臺灣高雄地方法院95年度
易字第2161號民國96年9 月19日第一審判決（起訴案號：臺灣高
雄地方法院檢察署95年度偵字第23040 號），提起上訴，本院判
決如下：
     主  文
原判決關於恐嚇危害安全部分，撤銷。
己○○、丙○○、戊○○被訴恐嚇危害安全部分，均無罪。
     理  由
一、公訴意旨略以：上訴人即被告（下稱被告）己○○、丙○○
    與戊○○為兄弟，其等與告訴人乙○○係叔姪關係之旁系血
    親親屬。詎被告己○○、丙○○與戊○○於民國95年7 月10
    日19時30分許，竟共同基於恐嚇之犯意聯絡，至乙○○位於
    高雄縣林園鄉○○路2 之1 號住處，向乙○○恐嚇稱：「要
    打給你死，在客廳活埋」（臺語）等語，致乙○○心生畏懼
    ，因認被告3 人涉犯刑法第305 條之恐嚇危害安全罪嫌等語
    。
二、證據能力方面：
  (一)被告3 人及辯護人爭執證人即告訴人乙○○、證人丁○○○
    、甲○○於警詢所為之陳述，不具證據能力部分：
    按「被告以外之人於審判外之言詞或書面陳述，除法律有規
    定者外，不得作為證據。」、「被告以外之人於審判外之陳
    述，雖不符前四條之規定，而經當事人於審判程序同意作為
    證據，法院審酌該言詞陳述或書面陳述作成時之情況，認為
    適當者，亦得為證據。當事人、代理人或辯護人於法院調查
    證據時，知有第一百五十九條第一項不得為證據之情形，而
    未於言詞辯論終結前聲明異議者，視為有前項之同意。」刑
    事訴訟法第159 條第1 項、第159 條之5 分別定有明文。證
    人乙○○、丁○○○及甲○○3 人於警詢所為之供述，既屬
    被告以外之人於審判外之陳述，且無前開刑事訴訟法第159
    條之5 所列得為證據之情形，渠等警詢所為之陳述，自無證
    據能力。
  (二)辯護人爭執證人龔忠廷、龔文東於警詢所為陳述之證據能力
    部分：
    證人龔忠廷、龔文東於警詢所為之陳述，既未經本院用之作
    為認定被告犯罪事實之證據，自毋庸就其證據能力之有無而
    為論究。
  (三)另本件檢察官、被告3 人及辯護人，分別於本院準備程序時
    ，就原審判決所引用各項證據（含傳聞證據、非傳聞證據及
    符合法定傳聞法則例外之證據）之證據能力，除被告等及辯
    護人有爭執之上開部分外，餘均同意有證據能力（見本院卷
    第46至50頁），且於本院言詞辯論終結前，對於卷附上開爭
    執部分以外之具有傳聞證據性質之證據，既均已知其情，而
    未聲明異議，本院認除上開爭執部分已敘明如上外，其他卷
    附具有傳聞證據性質之證據，並無任何違法取證之不適當情
    形，以之作為證據使用係屬適當，自得採為認定事實之證據
    。
三、公訴意旨認被告等3 人共同涉犯刑法第305 條之恐嚇危害安
    全罪嫌，無非係以：證人乙○○、丁○○○、甲○○之指訴
    ，為其論罪之依據。
四、按犯罪事實應依證據認定之，無證據不得認定犯罪事實；又
    不能證明被告犯罪者，應諭知無罪之判決，刑事訴訟法第15
    4 條第2 項、第301 條第1 項分別定有明文。又刑事訴訟法
    上所謂認定犯罪事實之證據，係指足以認定被告確有犯罪行
    為之積極證據而言，該項證據自須適合於被告犯罪事實之認
    定，始得採為斷罪資料。如未能發現相當證據，或證據不足
    以證明，自不能以推測或擬制之方法，以為裁判之基礎。又
    刑事訴訟上證明之資料，無論其為直接或間接證據，均須達
    於通常一般之人均不致有所懷疑，而得確信其為真實之程度
    ，始得據為有罪之認定，若其關於被告是否犯罪之證明未能
    達此程度，而有合理性懷疑之存在，致使無從形成有罪之確
    信，根據「罪證有疑，利於被告」之證據法則，即不得遽為
    不利被告之認定（最高法院29年度上字第3105號、40年臺上
    字第86號、76年臺上字第4986號判例意旨參照）。又檢察官
    對於起訴之犯罪事實，應負提出證據及說服之實質舉證責任
    ，倘其所提出之證據，不足為被告有罪之積極證明，或其指
    出證明之方法，無從說服法院以形成被告有罪之心證，基於
    無罪推定之原則，自應為被告無罪判決之諭知（最高法院92
    年臺上字第128 號判例意旨參照）。
五、訊據被告3 人均堅決否認有何恐嚇乙○○之犯行，被告己○○、丙○○均辯稱：事發當時，渠2 人並未在場等語；被告
    戊○○則辯稱：事發當天，伊雖然有去乙○○家，但是伊僅
    打破乙○○家中的玻璃，並未恐嚇乙○○等語。經查：
  (一)證人乙○○於偵查及原審證稱：被告3 人都有說要打死我，
    我會害怕，只有說要把我打死，沒有說要把我活埋等語（見
    偵查卷第26頁、原審卷第110 、112 頁）；而證人甲○○於
    原審證稱：戊○○吐口水，還用臺語罵乙○○：「你去死」
    ，後來還有說要把乙○○打死，己○○亦說要把乙○○打死
    並活埋，當天丙○○沒有說話等語（見原審卷第113 頁）。
    核渠2 人就究係何人實際出言恐嚇欲打死乙○○？又所述言
    語內容為何？明顯已有歧異。又參酌證人丁○○○於原審結
    證：我聽到戊○○罵我先生（即乙○○）死了沒有，我聽到
    的是被告3 人的母親來到現場說要把我先生打死並活埋在客
    廳等語（見原審卷第116 至117 頁），其就係何人出言欲打
    死乙○○乙節，所述復與證人乙○○、甲○○有異；及證人
    乙○○、丁○○○、甲○○3 人是日報警處理後，當日於警
    詢時，竟均一致未提及被告3 人曾出言恐嚇乙○○之事，有
    各該警詢筆錄可稽，頗與常情有悖等節，則被告3 人是日是
    否確有出言恐嚇欲打死乙○○乙事，實有令人存疑之處。
  (二)又證人即是日到場處理員警曹德華於原審證述：當日伊到現
    場時，只看到被告戊○○1 個人，告訴人乙○○、丁○○○
    及甲○○等人也有看到。在現場時，乙○○只有說到戊○○
    有吐他口水，打丁○○○的手，至於己○○、丙○○應該是
    沒在現場等語（見原審卷第118 至119 頁）；復於原審法院
    受理之95年度家護抗字第109 號通常保護令事件中證陳：伊
    到現場時，看到戊○○在巷子口，屋內、外滿地都是玻璃門
    及酒瓶碎片，報案人甲○○說有幾人，伊已無印象，乙○○
    及丁○○○說他們被戊○○打傷了，乙○○說戊○○有用拳
    頭打他的臉，戊○○還吐他口水，那日在現場處理沒有聽到
    提到己○○、丙○○有在現場，是事後到派出所做筆錄，才
    說是他們3 兄弟打的等語（見該保護令卷第64至65頁）。本
    院審酌證人曹德華僅係斯時到場處理糾紛之員警，與被告及
    告訴人乙○○雙方並無特別之情誼或仇隙，故其所為之證言
    ，應較事件當事人所述公允，因認曹德華所為之證述，應為
    可採，是事發當日，被告己○○、丙○○並未在現場，洵堪
    認定。
  (三)至本件案發後，被告3 人固與證人乙○○、丁○○○、甲○○成立調解，由被告3 人賠償證人乙○○3 人新臺幣（下同
    ）5 萬元，有高雄縣林園鄉調解委員會調解書1 份附於前開
    保護令卷可參（見該卷第85頁）。惟所謂調解者，乃當事人
    同意雙方就紛爭事項各自為一定程度之讓步，以解決該爭端
    ，並非同意賠償或給付者，即自認有何不法之行為，故雖被
    告3 人業與證人乙○○3 人成立調解，並同意賠償5 萬元，
    亦難據之即為被告3 人不利之認定。況且，依前開調解書所
    載雙方紛爭事項，乃被告3 人對證人乙○○3 人所為之毀損
    及傷害行為，並未及於恐嚇危害安全部分，是更難執之而為
    被告3 人不利之認定。
  (四)綜上，案發當日，被告己○○、丙○○既未在現場，則顯見
    證人乙○○、丁○○○、甲○○指稱渠2 人曾在場出言恐嚇
    等語，應有不實；而被告戊○○斯時是否確曾出言恐嚇乙○○，亦因證人乙○○、丁○○○、甲○○指證內容不一，而
    仍存有可疑之處，則揆諸前開規定及判例意旨所示，檢察官
    所舉證據自尚不足為被告3 人有罪之積極證明，而被告3 人
    犯罪既屬不能證明，自應為渠等無罪之諭知。
六、原審未察，遽為被告3 人恐嚇危害安全部分有罪之判決，尚
    有未合。被告等上訴意旨，執此指摘原判決此部分不當，為
    有理由，自應由本院將之撤銷，另為被告3 人此部分無罪之
    判決。
七、被告3 人被訴毀損、無故侵入住宅部分，已經原審判決確定
    ，茲不再論列。
據上論結，應依刑事訴訟法第369 條第1 項前段、第364 條、第
301 第1 項，判決如主文。
本案經檢察官張其主到庭執行職務。
中    華    民    國    97    年    7     月    30    日
              刑事第一庭    審判長法  官  翁慶珍
                                  法  官  莊崑山
                                  法  官  徐美麗
以上正本證明與原本無異。
不得上訴。
中    華    民    國    97    年    7     月    30    日
                                  書記官  賴梅琴


司法院資訊處製作；財團法人民間司法改革基金會備份。
